臺灣高等法院臺中分院刑事判決
111年度上易字第648號
上  訴  人  臺灣南投地方檢察署檢察官
上  訴  人  
即  被  告  饒君祥



上列上訴人等因被告恐嚇取財等案件，不服臺灣南投地方法院11
1年度易字第22號中華民國111年5月19日第一審判決（起訴案號
：臺灣南投地方檢察署110年度偵字第4379號），提起上訴，本
院判決如下：
    主  文
上訴駁回。
    事實及理由
壹、本案審判範圍：
    刑事訴訟法第348條規定：「（第1項）上訴得對於判決之一
    部為之。（第2項）對於判決之一部上訴者，其有關係之部
    分，視為亦已上訴。但有關係之部分為無罪、免訴或不受理
    者，不在此限。（第3項）上訴得明示僅就判決之刑、沒收
    或保安處分一部為之。」參諸同法第348條第3項規定立法理
    由，宣告刑、數罪併罰所定之應執行刑、沒收，倘若符合該
    條項的規定，已得不隨同其犯罪事實，而單獨成為上訴之標
    的，且於上訴人明示僅就刑上訴時，第二審法院即不再就原
    審法院所認定之犯罪事實為審查，而應以原審法院所認定之
    犯罪事實，作為論認原審宣告刑、執行刑及沒收妥適與否的
    判斷基礎。本件依檢察官上訴書記載，係針對原審未論累犯
    部分提起上訴，公訴檢察官於本院亦陳明係針對原審之量刑
    一部上訴等語（本院卷第9至14、94頁)；而上訴人即被告饒
    君祥（下稱被告）於本院準備程序已言明僅就原判決「量刑
    部分」提起上訴，並撤回除「量刑部分」以外之其他部分之
    上訴，有本院準備程序筆錄、撤回上訴聲請書足憑（本院卷
    第94至95、103頁)，故本件檢察官、被告上訴範圍均只限於
    原判決量刑及定應執行部分，其餘部分，則不在上訴範圍，
    依上說明，本院僅就原審判決量刑妥適與否進行審理，至於
    其他部分，則非本院審查範圍，先予指明。
貳、本案據以審查量刑妥適與否之原審所認定犯罪事實、罪名及
    刑之加重：
一、犯罪事實：
　　饒君祥、王良聖（經原審判處有期徒刑2月確定）於民國110
    年5月4日凌晨1時50分，共同意圖為自己不法所有，基於竊
    盜之犯意聯絡，由王良聖駕駛車牌號碼0000-00號自用小客
    車（下稱甲車）搭載饒君祥，行經至南投縣草屯鎮成功路65
    9巷橋旁，因見徐一鳴所有而停放在該處之車牌號碼0000-00
    號自用小客車（下稱乙車）無人看管，遂推由饒君祥獨自下
    車，以石頭破壞乙車之副駕駛座車窗（涉犯毀損部分未據告
    訴）後，開啟車門進入車室內；而饒君祥於搜索財物過程中
    ，將原先竊盜之犯意提昇為攜帶兇器竊盜之犯意，持於乙車
    車內取得之客觀上足以對人之生命、身體構成威脅，具有危
    險性，可作為兇器使用之一字起子，破壞乙車之鑰匙孔後，
    發動乙車電門後駕車離去，而竊取乙車內之藍牙喇叭1個、
    新臺幣（下同）550元及乙車得手；嗣後饒君祥再將乙車棄
    置在臺中市○區○○○路○○○街0段00號巷口，而搭乘王良聖所駕
    駛之甲車離開，嗣因饒君祥認所獲之財物不足而另行起意，
    意圖為自己不法之所有，基於恐嚇取財之犯意，於同日13時
    27分許撥打電話向徐一鳴恫稱：乙車遭其竊取，欲取回乙車
    ，須支付10萬元等語，以此加害財產之事恫嚇徐一鳴，致徐
    一鳴心生畏懼，惟仍因徐一鳴未匯款而未得逞。
二、所犯罪名：
　㈠核被告所為，係犯刑法第321條第1項第3款之攜帶兇器竊盜罪
    、同法第346條第3項、第1項之恐嚇取財未遂罪。被告就其
    所犯上開二罪，犯意各別，行為互殊，應分論併罰。
三、刑之加重、減輕之說明：　
　㈠起訴書固認被告本案犯行符合累犯，請求依刑法第47條第1項
    酌情加重其刑，並以臺灣高等法院被告前案紀錄表為論據；
    然檢察官就被告構成累犯之事實及應加重其刑事項，均未具
    體指出證明之方法，自難以依卷內證據認有累犯加重其刑之
    情形；是原審法院參酌最高法院110年度台上字第5660號刑
    事判決意旨（原判決誤載為最高法院刑事大法庭110年度台
    上大字第5660號裁定意旨，大法庭裁定性質屬於中間裁定，
    其拘束力僅針對「提案庭提交之案件」，不及於其他訴訟案件
    ，仍無礙於被告累犯之成立），僅將被告之前科紀錄列入刑
    法第57條第5款「犯罪行為人之品行」之量刑審酌事由，爰
    不依累犯規定加重其刑。
　㈡被告雖已著手於恐嚇取財之犯行，然因告訴人並未付款而未
    得逞，其犯罪行為尚屬未遂，其所犯恐嚇取財未遂罪部分，
    爰依刑法第25條第2項之規定，按既遂犯之刑減輕之。　　
參、上訴論斷的理由：
一、檢察官上訴主要理由：
  ㈠第二審法院採覆審制，應就第一審判決為完全重覆之審理。被
    告前因恐嚇取財及竊盜等案件，經臺灣桃園地方法院（下 
    稱桃園地院）先後判處有期徒刑 2月、4月、6月、9月、7月
    （3罪）、3月確定，上開案件經桃園地院以106年度聲字第1
    462號裁定合併定應執行有期徒刑2年8月確定，於108年7月4
    日執行完畢（本院按：被告另犯竊盜等罪，經臺灣士林地方
    法院裁定應執行有期徒刑2年6月確定，於108年7月5日接續
    上開案件執行，至109年8月31日假釋出監，110年10月14日
    始假釋期滿，仍無礙於被告累犯之成立），有臺灣高等法院
    被告前案紀錄表可以證明。
　㈡前案與本案均涉及相同之竊盜罪名，可見被告無法約束自己，
    難以遵守社會規範及法律，對於刑罰之反應力薄弱，依本案犯
    罪情節，各罪並無應量處法定最低刑度之情形，且即使依累犯
    規定加重各罪法定最低本刑，亦不致使行為人所承受之刑罰超
    過其所應負擔之罪責，應依刑法第47條第1項規定，加重其
    刑。綜上，原審就量刑部分，認為檢察官並未舉出用以證明
    被告構成累犯證明方法之認定，並不適當，請撤銷此部分之
    判決，論處被告累犯等語。
二、被告上訴主要理由：
　　被告為憂鬱症患者，行為後已知悔改，始終坦承犯行，目前
    有正當的工作，且需扶養小孩，原判決量刑過重，即使得易
    科罰金，沒有辦法負擔，請法官減輕其刑等語。　　
三、駁回上訴之理由：　　
　㈠原判決雖參照最高法院110年度台上字第5660號刑事判決意旨
    ，認檢察官未能提出足以證明被告構成累犯事實之前案徒刑
    執行完畢資料，例如前案確定判決、執行指揮書、執行函文
    、執行完畢（含入監執行或易科罰金或易服社會勞動執行完
    畢、數罪係接續執行或合併執行、有無被撤銷假釋情形）文
    件等相關執行資料，難認檢察官就被告構成累犯事實已具體
    指出證明方法，乃未就被告構成累犯事項為職權調查，而未
    認定被告成立累犯。惟最高法院110年度台上字第5660號刑
    事判決揭示之上開法律見解，係於111年4月27日作成，而本
    案原審係於同年月26日即辯論終結，斯時公訴檢察官自無從
    預知上開更易之法律見解，就被告構成累犯之事實及應加重
    其刑之事項，主張並具體指出證明方法，基於預測可能性之
    精神，原審若認此部分未經舉證或舉證未足，自應再開言詞
    辯論，給予檢察官就上開事實、事項為主張、舉證機會，始
    符正當法律程序，其捨此不為，逕以檢察官就被告構成累犯
    事實未具體指出證明方法而未予認定，即有違誤。再者，前
    案紀錄表乃偵審及執行機關就受理個案之終結及處理情形，
    由各案件之承辦人員逐筆輸入後，分別儲存司法院、法務部
    資訊處資訊設備，核屬公務員職務上製作之紀錄文書，其證
    據能力與證明力，均由法官依法踐行調查後本其心證決定。
    於大法官釋字第775號解釋公布後，法院依該解釋理由第3項
    「科刑資料之調查」揭示之意旨，經檢察官指出證明方法，
    由法院因適用法律規定之需而曉諭檢察官提出被告前案紀錄
    表，次由被告表示意見，再由法院審酌全部調查結果為累犯
    成立與否之判斷，所為認定符合證據法則，並無違法，為免
    訟累，實無於被告就前案紀錄表執行完畢內容無異議之情況
    下，另要求檢察官提出被告前案執行完畢資料作為證明方法
    之必要。是原判決認檢察官需提出足以證明被告構成累犯事
    實之前案徒刑執行完畢資料，始能認係就被告構成累犯事實
    具體指出證明方法之意見，未一併審酌被告對記載其構成累
    犯事實前科紀錄表之意見，並非妥適，檢察官執此提起上訴
    ，非無理由。惟審酌被告上開構成累犯之前案紀錄、素行資
    料，業經原判決於量刑時列為審酌事由（原判決第5頁第16
    至17行)，且依原判決分別對被告量處之有期徒期6月、4月
    ，並定應執行有期徒刑8月，足認已就被告行為之罪責充分
    評價，是原審雖有上開違失，致未就本案認定為累犯並加重
    其刑，然並未重複評價而不影響其量刑之妥適性，不足以動
    搖判決之本旨，基於無害違誤原則，僅由本院依檢察官上開
    主張及提出具體證明方法後，予以補充認定如上即可，尚無
    因之撤銷必要，原判決仍予維持。
　㈡量刑輕重，係屬事實審法院得依職權自由裁量之事項，茍已
    斟酌刑法第57條各款所列情狀而未逾越法定刑度，不得遽指
    為違法（最高法院72年度台上字第6696號判決要旨參照）。
    查原審就量刑部分，業已依據被告之責任為基礎，審酌刑法
    第57條各款規定之事項，被告量刑詳為審酌並敘明理由（原
    判決第5頁10至24行），並未逾越法定刑度，其刑之量定並
    未逾越公平正義之精神，客觀上亦不生量刑畸重之裁量權濫
    用，所為量刑核無不當或違法。被告上訴意旨對原判決量刑
    職權之適法行使，任意指摘，為無理由，應予駁回。
據上論斷，應依刑事訴訟法第368條，判決如主文。　　
本案經檢察官張姿倩提起公訴，檢察官林孟賢提起上訴，檢察官
陳立偉到庭執行職務。　　
中　　華　　民　　國　　111 　年　　9 　　月　　8 　　日
            刑事第十庭  審判長法  官  陳  宏  卿
                              法  官  林  美  玲
                              法  官  楊  文  廣
以上正本證明與原本無異。
不得上訴。
                              書記官  翁  淑  婷
　　　　　　　　　　　　　　　
中　　華　　民　　國　　111 　年　　9 　　月　　8 　　日